【裁判字號】    98,易,345
【裁判日期】    980506
【裁判案由】    詐欺
【裁判全文】
臺灣苗栗地方法院刑事判決               98年度易字第345號
公  訴  人  臺灣苗栗地方法院檢察署檢察官
被      告  甲○○
上列被告因詐欺案件，經檢察官聲請以簡易判決處刑（97年度偵
字第2386號），本院簡易庭認有刑事訴訟法第451 條之1 第4 項
但書之情形，不宜依簡易判決處刑，改依通常程序審理，判決如
下：
    主  文
本件免訴。
    理  由
一、公訴意旨略以：被告甲○○明知將自己銀行帳戶提供他人使
    用，依一般社會生活通常經驗，可得預見該帳戶將幫助不法
    集團用於收取犯罪所得，致使被害人及警方追查無門，竟仍
    不違背其本意，基於幫助詐欺之犯意，於民國96年6 月間，
    在台中地區某處，將其向台灣郵政股份有限公司南庄郵局所
    申請開立帳號為000000000000000 號帳戶之存摺、金融卡及
    密碼，以新台幣6000元之代價，出售予姓名年籍不詳、綽號
    「阿林仔」之人，再由該不詳年籍之人及阿林仔交給其所屬
    之各該不法犯罪集團，供各該不法犯罪集團作為犯罪所得提
    領匯款使用，而以此方式幫助該不法犯罪集團向他人詐取財
    物。再由該人交給其所屬之不法犯罪集團，供該不法犯罪集
    團作為犯罪所得提、領、匯款使用，而以此方式幫助該不法
    犯罪集團向他人詐取財物。嗣犯罪集團取得前開帳戶之存摺
    、金融卡及密碼後，即基於共同為自己不法所有之犯意聯絡
    ，由其中1 名不詳年籍成員，以電話聯絡乙○○，佯稱抽中
    獎項需繳納稅金，乙○○不疑有他，旋即依其指示匯款新臺
    幣（下同）60000 元至陳怡志（另案審結）帳戶中，另又於
    96年6 月5 日，分3 次（121000元、73000 元、35000 元）
    共計匯款229000元（聲請簡易判決處刑書誤載為126000元）
    至甲○○前開帳戶中，嗣匯款完成後，款項旋即遭不法犯罪
    集團提領，因認被告甲○○涉犯刑法第339 條第3 項、第30
    條第1 項之幫助詐欺取財罪嫌等語。
二、按案件曾經判決確定者，應諭知免訴之判決，並得不經言詞
    辯論為之，刑事訴訟法第302 條第1 款、第307 條分別定有
    明文。此項訴訟法上所稱之一事不再理原則，關於實質上一
    罪或裁判上一罪，均有其適用，而刑法第55條規定之想像競
    合犯，屬於裁判上一罪，若想像競合犯所觸犯之一部分罪名
    ，業經判決確定，其效力當然及於全部，倘檢察官復就想像
    競合犯之其他罪名，重行起訴，即應諭知免訴之判決（最高
    法院著有60年臺非字第77號判例及91年度台上字第3386號判
    決可資參照）。
三、經查：
（一）被告前基於幫助詐欺取財之不確定故意，於96年6 月間，
      在苗栗縣頭份鎮○○路○○道附近，將自己所有之第一商
      業銀行頭份分行00000000000 帳號之帳戶出賣給真實姓名
      、年籍均不詳之詐騙集團成員，立刻將該帳戶之存摺、印
      鑑、提款卡交付之，且告知密碼。嗣96年5 月21日上午10
      時許，詐騙集團成員，撥打電話給正在位於彰化縣員林鎮
      ○○里○ 鄰○○街88巷23號3 樓之吳侑璇，謊稱是怡和投
      資公司，可以參與賽馬等語，使吳侑璇陷於錯誤，而於96
      年6 月5 日，在國泰世華銀行中港分行匯款42萬8,400 元
      進入上開帳戶，然因匯款單之戶名寫錯，致詐騙集團成員
      詐欺而不遂，被告因犯刑法第30條第1 項、第339 條第1
      項之幫助詐欺取財罪，經臺灣彰化地方法院於97年5 月20
      日，以97年度員簡字第307 號判決（下稱前案）判處有期
      徒刑4 月，並於97年6 月16日確定等情，有該案判決書、
      聲請簡易判決處刑書、臺灣高等法院被告前案紀錄表各1
      份在卷可按。
（二）訊之被告於本院調查時辯稱：其出售第一商業銀行帳戶時
      ，同時出售本件郵局之帳戶及另一帳戶，故本案已為臺灣
      彰化地方法院判決確定效力所及，不應該再判1 次等語：
   1、依被告於本院調查時辯稱：「我賣給別人時，同時拿3 本
      存摺給對方」、「是阿忠介紹阿林，然後阿林帶我到台中
      將存摺交給不認識的人，是阿忠載我們去的，而收簿子的
      人是在台中」、「（為何你當時不說清楚？）我講的都一
      樣，阿忠可以證明，他名字是黃群凱‧‧就是他介紹的。
      」等語（見98年度苗簡字第126 號卷第34頁），依證人黃
      群凱於本院調查時證稱：「（綽號？）阿忠，我本名是叫
      黃志忠」、「我有將對方的電話給他，是甲○○向我要的
      、「他叫我載他去台中麥當勞處，我載他去，他就去賣，
      我有等他，之後就載他回來」、「96年，詳細時間我忘了
      」、「（他帶幾本存摺？）我看到二、三本的樣子。」等
      語（見同上卷第44至45頁），經核其2 人所述出售帳戶之
      情節互相吻合。
   2、再者，本院依職權調閱被告之銀行帳戶資料，有開戶者為
      第一商業銀行及竹南信用合作社，有本院金融帳戶開戶查
      詢系統所附金融機構回應狀態- 開戶銀行列表1 份附卷足
      憑，本院再依職權調閱被告所有竹南信用合作社之帳戶（
      帳號：000000000000）資料，該戶為96年6 月4 日開戶，
      且有一名為「陳建溢」之人於96年6 月5 日，跨行匯款8
      萬元至該帳戶，惟同日即遭跨行提款，且分4 次將之悉數
      提領等情，有有限責任竹南信用合作社98年4 月14日（98
      ）竹南信社字第0980000302號函暨所附基本資料查詢單、
      交易明細表各1 份在卷可稽，細繹前開交易明細表，關於
      帳戶內金額之提領模式，與一般出售帳戶予詐欺集團使用
      之情節相同，堪認被告上開所辯，尚非子虛。
   3、參以前案之被害人吳侑璇與本案被害人乙○○遭詐欺取財
      而匯款之時間，及上開案外人陳建溢匯款至被告所有竹南
      信用合作社之時間，均為96年6 月5 日；且被告所有上開
      銀行及郵局帳戶在不明款項流入後，分別遭人以多次提領
      方式，將之悉數領走，顯見其行為模式相同；另徵諸1 人
      同時出售數個帳戶供詐欺集團使用，並無悖離常情之處，
      足見被告所為上開供述，應屬可採。
   4、至被告及證人黃群凱所述關於出售帳戶之時間、地點雖有
      出入，惟就被告出售帳戶之重要細節供述、證述前後一致
      ，是此部分並不影響本院前揭之認定。
（三）從而，本件被告既以一行為同時提供第一商業銀行及郵局
      等帳戶，幫助他人實施詐欺取財行為，致詐欺集團成員得
      以分別詐得多名被害人之財物，是被告所為，顯係以一次
      交付2 個以上帳戶之行為幫助數個詐欺犯行，且與前開經
      臺灣彰化地方法院以97年度員簡字第307 號判決確定之犯
      罪事實具有想像競合犯之裁判上一罪關係，依審判不可分
      原則，應為前案確定判決之既判力效力所及，揆諸前開規
      定及說明，爰不經言詞辯論，逕行諭知免訴之判決。
據上論斷，應依刑事訴訟法第452 條、第302 條第1 款、第307
條，判決如主文。
中    華    民    國    98    年    5     月    6     日
                  刑事第一庭  審判長法  官 劉 興 浪
                                    法  官 黃 佩 韻
                                    法  官 林 卉 聆
以上正本證明與原本無異。
如不服本判決應於收受判決後10日內向本院提出上訴書狀，並應
應敘述具體理由。其未敘述上訴理由者，應於上訴期間屆滿後20
日內向本院補提理由書(均須按他造當事人之人數附繕本)「切勿
逕送上級法院」。
                                    書記官 楊 慧 萍
中    華    民    國    98    年    5     月    6     日


司法院資訊處製作；財團法人民間司法改革基金會備份。
